【裁判字號】    97,台上,1937
【裁判日期】    970508
【裁判案由】    違反毒品危害防制條例
【裁判全文】
最高法院刑事判決            九十七年度台上字第一九三七號
上  訴  人  台灣高等法院檢察署檢察官
被      告  甲○○
上列上訴人因被告違反毒品危害防制條例案件，不服台灣高等法
院中華民國九十六年二月十五日第二審判決（九十六年度上訴字
第四九一九號，起訴案號：台灣板橋地方法院檢察署九十五年度
偵緝字第一六０九號），提起上訴，本院判決如下：
    主  文
原判決撤銷，發回台灣高等法院。
    理  由
本件原判決以公訴意旨略以：被告甲○○於民國九十二年十月二
十二日晚間十時許，意圖販賣第一級毒品海洛因（下稱海洛因）
，在台北縣中和市中和廟口，向姓名與年齡均不詳綽號「逗點」
之成年男子，以新台幣（下同）五十萬元，購買海洛因十一包（
淨重一九四點一一公克）。嗣於翌日上午五時十分許，在台北縣
板橋市○○○路二六五巷三號華倫賓館前，為警查獲，並扣得上
開海洛因等情，因認被告涉犯毒品危害防制條例第四條第一項之
販賣第一級毒品罪嫌。惟經審理結果，則認不能證明被告犯罪，
因而維持第一審諭知被告無罪之判決，駁回檢察官在第二審之上
訴，固非無見。
惟查：（一）販賣毒品罪，不以販入之後復行賣出為構成要件，
如以營利之目的將毒品購入，其罪即已成立。故於他人販入之後
，始基於共同販賣之意圖而持有者，茍非事前謀議，固難論以共
同販賣罪，但就其所參與意圖販賣而持有之犯行，仍難辭應擔負
意圖販賣而持有毒品之罪責。原判決於理由內，既說明證人即司
法警察葉清燊係依據線報，得知有毒品交易，乃自台中一路跟監
買家「小武」其人至前述華倫賓館前，發現被告與林清富同行出
現於前址，林清富並與駕車之「小武」碰面打招呼，但「小武」
未下車；嗣因葉清燊見被告手上攜有皮包，研判毒品在被告身上
，於趨前逮補被告時，林清富及買家均趁隙逃逸。因認林清富與
「小武」係相約交易毒品，自被告身上查扣之海洛因為林清富所
交付，被告亦明知其皮包內之物為海洛因等旨。如若所認無訛，
且參諸被告於偵查中已供承：伊有聽到林清富在電話中與對方談
論毒品交易之事等情（見九十二年度偵字第三九一五號影印卷第
四五頁），則縱謂林清富尚未著手於賣出行為，然被告既參與意
圖販賣而持有海洛因之要件行為，能否謂其仍不該當於該部分之
罪名，尚非全無研求之餘地。原判決未遑探求查明，並為必要之
論敘，遽為無罪之判決，自嫌速斷。（二）犯罪是否已經起訴，
而為法院應予審判之事項，應以起訴書事實欄記載之犯罪事實為
準。本件檢察官起訴事實記載被告意圖販賣海洛因，於九十二年
十月二十二日晚間十時許，在台北縣中和市中和廟口，向綽號「
逗點」之成年男子，以五十萬元販入海洛因十一包。嗣於翌日上
午五時十分許，為警在台北縣板橋市○○○路二六五巷三號華倫
賓館前查獲，並扣得上開海洛因等情。則檢察官起訴之犯罪事實
，除被告以營利為目的而販入上開海洛因之販賣行為，並兼及與
販賣行為具實質上一罪關係之持有海洛因之行為。原審雖以不能
證明被告有營利販賣之犯意，而為其無罪之諭知，然被告所持有
為警查扣之粉末十一包，經送法務部調查局鑑定結果，確屬海洛
因無訛，有該局出具之鑑定通知書可憑（見同上影印偵查卷第六
九頁）。縱認被告之持有海洛因，非如公訴意旨所稱基於販賣之
意圖而持有，但其持有之行為，既已起訴，自應予以審理。乃第
一審僅就公訴意旨所指意圖販賣而販入海洛因部分為審判，並諭
知無罪之判決，置上開業經起訴之持有事實於不論，已有未合。
原審未加糾正，仍予維持，同屬違誤。檢察官上訴意旨執以指摘
，為有理由，應認原判決有撤銷發回更審之原因。
據上論結，應依刑事訴訟法第三百九十七條、第四百零一條，判
決如主文。
中    華    民    國  九十七  年    五    月    八    日
                      最高法院刑事第十一庭
                          審判長法官  邵  燕  玲
                                法官  李  伯  道
                                法官  孫  增  同
                                法官  吳      燦
                                法官  李  英  勇
      本件正本證明與原本無異
                                      書  記  官
中    華    民    國  九十七  年    五    月   十三   日
                                                Ａ


司法院資訊處製作；財團法人民間司法改革基金會備份。
